臺灣高等法院刑事判決　　　　　　　　96年度上易字第1834號
上　訴　人　臺灣臺北地方法院檢察署檢察官
被　　　告　乙○○
上列上訴人即檢察官因被告詐欺等案件，不服臺灣臺北地方法院
九十六年度易字第四九七號，中華民國九十六年七月四日第一審
判決（起訴案號：臺灣臺北地方法院檢察署九十五年度偵字第九
三四三號），提起上訴，本院判決如下：
    主  文
原判決撤銷。
乙○○意圖為自己不法之所有，以詐術使人將本人之物交付，處
有期徒刑參月，減為有期徒刑壹月拾伍日，如易科罰金，以銀元
參佰元即新臺幣玖佰元折算壹日；又故買贓物，處有期徒刑參月
，減為有期徒刑壹月拾伍日，如易科罰金，以銀元參佰元即新臺
幣玖佰元折算壹日；又共同違反未依電子遊戲場業管理條例規定
辦理營利事業登記者，不得經營電子遊戲場業之規定，處拘役伍
拾日，減為拘役貳拾伍日，如易科罰金以銀元參佰元即新臺幣玖
佰元折算壹日，扣案之電子遊戲機具「小瑪莉」貳台（含ＩＣ板
貳片）、新臺幣貳仟貳佰陸拾元均沒收。
有期徒刑部分應執行有期徒刑貳月，如易科罰金，以銀元參佰元
即新臺幣玖佰元折算壹日。
    犯罪事實
一、乙○○係臺北市○○區○○路四五四號「來益機車行」之負
    責人，因生意不佳，竟意圖為自己不法之所有，於民國九十
    三年九月間某日（九十三年九月七日二十二時後至二十一日
    間某日），明知真實姓名、年籍不詳、自稱「李枝南」之成
    年男子，所販賣懸掛ＡＹＥ－一四三號車牌（車籍資料登記
    該號牌車輛引擎號碼為ＳＤ二五ＡＦ－一一一四九九、車身
    顏色綠色、出廠年份一九九八年）之重型機車（該車引擎號
    碼為ＳＤ二五ＬＡ－六一○三三九號，原車牌號碼：ＣＫＰ
    －七○○號、車身顏色黑色、出廠年份二００四年，係甲○
    ○所有於同年九月七日二十二時，在臺北市○○區○○路二
    百四十號前失竊），其行車執照所登記之引擎號碼、顏色、
    年份與機車本身之引擎號碼、顏色、年份均不符，顯係來路
    不明之贓物，仍予買受，並將之陳列在上址車行販售，致不
    知情之顧客汪承澤因不知其贓物屬性，而陷於錯誤，於同年
    月二十二日以新臺幣三萬八千元之價格買受，汪承澤於同年
    十月間，將該車典當予和泰當鋪，嗣經臺北市政府警察局捷
    運警察隊員警於九十五年二月十五日執行巡邏勤務時，在臺
    北市捷運南港區後山俾站一號出口處，發現上開懸掛ＡＹＥ
    －一四三號車牌之車身上有失竊之ＣＫＰ－七○○號機車引
    擎號碼ＳＤ二五ＬＡ－六一○三三九號防竊烙印，始循線查
    獲上情。又於九十五年四月五日向鄭重德購買車牌號碼ＡＵ
    Ｖ－四八九號（車籍資料登記引擎號碼為○四五一六九號、
    出廠年份一九九七年、發照日期八十六年八月三十日、藍色
    、無車身號碼）、ＡＦＩ－二九九號（車籍資料登記引擎號
    碼為ＧＹ六Ｄ－七四八二九三號、出廠年份一九九二年、發
    照日期八十一年十二月二十二日、黑色、無車身號碼）機車
    二部後，另基於故買贓物之犯意，將上開二部機車以一萬二
    千元至一萬五千元不等之價格，交予真實姓名、年籍不詳、
    綽號「阿滿」之成年男子，由「阿滿」提供不詳之人所失竊
    或遺失已磨除車身號碼之新車車身並將之套裝於上開機車上
    （全車除引擎號碼中座外，零組件均為二００五年出廠之新
    品），並於組裝完成後將之陳列在上址車行販售，嗣於九十
    五年四月二十日上午十一時許，為警在上址查獲。
二、乙○○明知未依「電子遊戲場業管理條例」規定辦理營利事
    業登記者，不得經營電子遊戲場業，竟與真實姓名、年籍不
    詳、綽號「小謝」之成年男子共同基於經營電子遊戲場業及
    在公眾得出入之場所賭博財物之犯意聯絡，未經向主管機關
    申請核發經營電子遊戲場業之營利事業登記證，即自九十五
    年四月初某日起，在上址車行之公眾得出入場所，擺設由「
    小謝」所提供之賭博性電動機具「小瑪莉」二台，供不特定
    客人與之把玩對賭。其玩法係由賭客投入十元以上倍數之硬
    幣後押注，如押中，即可由機台中獲得該押注倍數之彩金，
    如未押中，則由機台沒入所押注之賭資，以此不確定之或然
    率決定財物之得失，而在公眾得出入之場所接續以上開方式
    與不特定之賭客對賭。嗣於九十五年四月二十日上午十一時
    許，為警在上址查獲，並扣得上開賭博性電子遊戲機具「小
    瑪莉」二台（含ＩＣ板二片）及機具內之賭資二千二百六十
    元。
    理  由
甲、程序部分：
  壹、按判決書應分別記載裁判之主文與理由；有罪之判決書並
      應記載「犯罪事實」，且得與理由合併記載，為九十三年
      六月二十三日修正之刑事訴訟法第三百零八條所明定，參
      諸其立法理由為：刑事有罪判決所應記載之事實應係賦予
      法律評價而經取捨並「符合犯罪構成要件」之具體社會事
      實，爰參考日本刑事訴訟法第三百三十五條第一項之立法
      例，將原條文後段所定「並應記載事實」修正為「並應記
      載犯罪事實」，以臻明確。
      按關於非屬犯罪構成要件之犯罪細節，並不屬於有罪判決
      書必要記載之事項，自亦非判決理由所應敘述之範圍（最
      高法院九十四年台上字第六三三八號判決參照）；次按，
      有罪判決書應記載之「犯罪事實」，應係指符合犯罪構成
      要件之具體社會事實，如被告犯罪之時間、地點、手段以
      及其他該當於犯罪構成要件而足資認定既判力範圍之具體
      社會事實；至於構成要件以外之其他適用法律事實，例如
      ：刑罰之加重或減輕事由，可無須在「犯罪事實」欄中記
      載，僅於理由內依刑事訴訟法第三百十條第四款記載其理
      由即足（最高法院九十四年台非第一五二號判決參照），
      合先敘明。
  貳、證據能力認定（參見乙、壹所列證據清單）：
    一、本件證據一被告之供述，被告並未主張無證據能力；另
        證據二至證據十六除警訊筆錄及證據十三外，分別符合
        刑事訴訟法第一百五十九條之一、第一百五十九條之四
        之傳聞法則之例外規定，而均得作為本件之證據。
    二、次按被告以外之人於審判外之陳述，雖不符前四條之規
        定，而經當事人於審判程序同意作為證據，法院審酌該
        言詞陳述或書面陳述作成時之情況，認為適當者，亦得
        為證據；又當事人、代理人或辯護人於法院調查證據時
        ，知有第一百五十九條第一項不得為證據之情形，而未
        於言詞辯論終結前聲明異議者，視為有前項之同意，刑
        事訴訟法第一百五十九條之五第一項、第二項分別定有
        明文。
        查證據二至證據六：證人甲○○、汪承澤、游錦平、林
        明遠、潘冠諭於警詢時之陳述，雖屬被告以外之人於審
        判外之言詞陳述，惟被告乙○○未於本院言詞辯論終結
        前就相關證據無證據能力，聲明異議，依上開規定，即
        視為同意於審判程序作為證據，復經本院審酌陳述作成
        時之情況，認為適當，而認得作為本件之證據。
    三、證據十三、證據十七被告並未於本院言詞辯論終結前表
        示無證據能力，復查其取得過程無何明顯瑕疵，而應可
        作為本件之證據。
乙、認定犯罪構成要件事實所憑之證據及其認定之理由：
  壹、證據清單：
      證據一：被告乙○○供述（警詢、偵訊、原審、本院）。
      證據二：證人甲○○證述（警詢、偵訊）。
      證據三：證人汪承澤證述（警詢、偵訊）。
      證據四：證人游錦平證述（警詢、偵訊）。
      證據五：證人林明遠證述（警詢）。
      證據六：證人潘冠諭證述（警詢）。
      證據七：證人鄭重德證述（偵訊）。
      證據八：證人辛西壽證述（偵訊）。
      證據九：臺北市政府警察局捷運警察隊搜索扣押筆錄。
      證據十：臺北市政府警察局萬華分局搜索扣押筆錄。
      證據十一：ＣＫＰ－七○○號機車車輛竊盜、車牌失竊資
                料個別查詢報表－查詢車輛認可資料。
      證據十二：ＡＹＥ－一四三號機車車籍作業系統－查詢認
                可資料。
      證據十三：現場採證照片。
      證據十四：贓證物品清單。
      證據十五：臺北市政府警察局萬華分局九十六年四月二十
                四日北市警萬分刑字第○九六三一五五六九○
                ○號函。
      證據十六：臺北市政府警察局捷運警察隊九十六年五月九
                日北市警捷刑字第○九六三○○五○三○○號
                函。
      證據十七：扣案之電子遊戲機具「小瑪莉」二臺、新臺幣
                二千二百六十元。
  貳、認定之理由：
    一、訊據被告坦承上開事實不諱，核與證據二至證據十七相
        符，堪信該自白與事實相符。
    二、本件事證明確，被告犯行，均洵堪認定。
丙、適用法律：
  壹、新舊法比較：
    一、按行為後法律有變更者，適用行為時之法律。但行為後
        之法律有利於行為人者，適用最有利於行為人之法律，
        刑法第二條第一項定有明文。
        本件被告犯罪行為完成時間係在九十五年四月二十日，
        依中華民國刑法施行法第十條之一，中華民國九十四年
        一月七日修正公布之刑法，自九十五年七月一日施行，
        而有依上開規定比較新舊法之必要。
    二、刑法三十三條第五款有關罰金刑之規定，修正前係規定
        一元以上（按銀元）；修正後係規定新台幣一千元以上
        ，以百元計算之，比較新舊法條自以修正前之規定較有
        利於行為人。
    三、被告行為後，九十四年一月七日修正公布之刑法，自九
        十五年七月一日施行，修正後之刑法刪除第五十五條關
        於牽連犯之規定。被告所犯各罪間具有牽連犯之關係，
        依修正前即行為時之規定，應從一重處斷；依修正後之
        刑法既已刪除牽連犯之規定，則犯上述各罪應依數罪併
        罰之規定分論併罰。比較新舊法之規定，以修正前之規
        定較有利於被告，依刑法第二條第一項之規定，應適用
        行為時之法律，即適用修正前刑法第五十五條牽連犯之
        規定，從一重處斷。
    四、按被告行為後，刑法第五十一條業於民國九十四年一月
        七日修正公布，並於九十五年七月一日施行，修正前刑
        法第五十一條規定：「數罪併罰，分別宣告其罪之刑，
        依左列各款定其應執行者：」其中第五款規定：「宣告
        多數有期徒刑者，於各刑中之最長期以上，各刑合併之
        刑期以下，定其刑期。但不得逾二十年。」修正後刑法
        第五十一條第五款規定：「宣告多數有期徒刑者，於各
        刑中之最長期以上，各刑合併之刑期以下，定其刑期。
        但不得逾三十年。」比較結果，修正後刑法並非較有利
        於行為人，依刑法第二條第一項前段之規定，仍應依行
        為時即修正前刑法，定其應執行之刑。
    五、按比較新舊法時應就「罪刑」有關之共犯、未遂犯、想
        像競合犯、牽連犯、連續犯、結合犯、以及累犯加重、
        自首減輕暨其他法定加減原因（如身分加減）與加減例
        等一切情形，綜其全部罪刑之結果而為比較（參見最高
        法院前揭決議）。
        本件前開新舊法比較之結果，均應適用修正前後之法律
        論處，爰勿庸再為綜合比較。
    六、本件被告於犯罪時之刑法第四十一條第一項前段規定：
        犯最重本刑為五年以下有期徒刑以下之刑之罪，而受六
        個月以下有期徒刑或拘役之宣告，因身體、教育、職業
        、家庭之關係或其他正當事由，執行顯有困難者，得以
        一元以上三元以下折算一日，易科罰金，又被告行為時
        之易科罰金折算標準，修正前罰金罰鍰提高標準條例第
        二條前段（現已刪除）規定，就其原定數額提高為一百
        倍折算一日，則本件被告行為時之易科罰金折算標準，
        應以銀元三百元折算一日，經折算為新臺幣後，應以新
        臺幣九百元折算為一日；同法條第二項則規定：併合處
        罰之數罪，均有前項情形，其應執行之刑逾六個月者，
        亦同。惟九十五年七月一日修正公布施行之刑法第四十
        一條第一項前段規定：犯最重本刑為五年以下有期徒刑
        以下之刑之罪，而受六個月以下有期徒刑或拘役之宣告
        者，得以新臺幣一千元、二千元或三千元折算一日，易
        科罰金；同法條第二項則規定：前項規定於數罪併罰，
        其應執行之刑未逾六個月者，亦適用之。
        比較修正前後之易科罰金折算標準，以九十五年七月一
        日修正公布施行前之規定，較有利於受刑人，則應依刑
        法第二條第一項前段，適用行為時即修正前刑法第四十
        一條第一項前段規定，定其折算標準。
        按新舊刑法關於刑之規定，雖同採從輕主義，而舊刑法
        第二條但書，係適用較輕之刑，刑法第二條第一項但書
        ，係適用最有利於行為人之法律，既曰法律，自較刑之
        範圍為廣，比較時應就罪刑有關之共犯、未遂犯、連續
        犯、牽連犯、結合犯以及累犯加重、自首減輕、暨其他
        法定加減原因、與加減例等一切情形，綜其全部之結果
        ，而為比較，再適用有利於行為人之法律處斷（參見二
        十四年上字第四六三四號判例）。
        而上開易刑處分與罪刑並無相關，依此，則勿庸與前述
        與罪刑相關之部分為綜合全部結果再為比較。
  貳、勿庸為新舊法比較部分：
    一、依中華民國刑法施行法第一條之一規定：「九十四年一
        月七日刑法修正時，刑法分則編未修正之條文定有罰金
        者，自九十四年一月七日刑法修正後，就其所定數額提
        高為三十倍，但七十二年六月二十日至九十四年一月七
        日新增或修正之條文，就其所定數額提高為三倍。」
        本件被告所犯刑法刑法第二百六十六條第一項前段、第
        三百三十九條第一項、第三百四十九條第二項之罪，依
        上開修正後之規定，均提高為三十倍，比較新舊法，其
        罰金刑度均相同，應依一般法律適用原則，而適用裁判
        時法。
    二、刑法第五十五條於九十四年二月二日修正公布，九十五
        年七月一日施行，就想像競合犯，新法第五十五條增訂
        但書係科刑之限制，為法理之明文化，非屬法律之變更
        ，毋庸為新舊法之比較，而應依一般法律適用原則，適
        用裁判時法（參見最高法院九十五年第八次及第二十一
        次刑事庭會議決議）。
  參、論罪：
    一、核被告就事實一所為，係犯刑法第三百三十九條第一項
        之詐欺取財罪及同法第三百四十九條第二項之故買贓物
        罪。其中買受懸掛ＡＹＥ－一四三號車牌之ＣＫＰ－七
        ○○號贓車後將之轉售汪成澤牟利部分，所犯故買贓物
        及詐欺取財二罪間，有方法目的之牽連關係，應依修正
        前刑法第五十五條後段，從情節較重之詐欺取財罪論處
        。
    二、就事實二所為，係犯電子遊戲場業管理條例第二十二條
        之罪及刑法第二百六十六條第一項前段之賭博罪；被告
        自九十五年四月初某日起迄同年月二十日十一時三十分
        許在上址公眾得出入之場所擺設電子遊戲機與不特定人
        對賭之行為，係於密切接近之時、地實施，侵害同一之
        法益，各行為之獨立性極為薄弱，依一般社會健全觀念
        ，在時間差距上，難以強行分開，在刑法評價上，以視
        為數個舉動之接續施行，合為包括之一行為予以評價，
        較為合理，應成立接續犯（最高法院八十六年臺上字第
        三二九五號判例意旨參照）；其與綽號「小謝」之成年
        男子就上開犯行，有犯意聯絡及行為分擔，為共同正犯
        ；又被告基於一賭博犯意以前開賭博性電子遊戲機具持
        續與人對賭，係以一行為觸犯上開二罪名，應依刑法第
        五十五條想像競合犯之規定，從較重之電子遊戲場業管
        理條例第二十二條之違法經營電子遊戲場業罪處斷。被
        告所犯前開詐欺取財、故買贓物及違反電子遊戲場業管
        理條例三罪，犯意各別、行為互殊，應予分論併罰。
丁、原判決撤銷之理由：
  壹、原審對被告論罪科刑之判決，固非無見。惟查：中華民國
      犯罪減刑條例於九十六年六月十五日經立法院三讀通過，
      經總統公布，於同年七月十六日施行，查本件被告犯罪時
      間，均在九十六年四月二十四日以前，且所犯罪名及宣告
      刑，悉合於減刑條件，應予減刑，原審未及審酌，尚有未
      洽。
  貳、上訴人即檢察官以原審未及審酌減刑為由提起上訴，為有
      理由，自應由本院予以撤銷改判。
  參、爰審酌被告之犯罪動機、目的為牟取不法利益、犯罪時未
      受到任何刺激、犯罪手段平和、犯罪行為人之職業機車修
      配業，家庭經濟狀況小康，生活狀況正常、犯罪行為人前
      有違反懲治盜匪條例一次前科紀錄，品行並不良好、學歷
      為高中畢業，智識程度不高、與被害人平日並不認識、違
      反義務之程度不高、犯罪所產生危險或損害不高、犯罪後
      坦承犯行，態度良好等一切情狀，各量處如主文所示之刑
      ，並因符合中華民國九十六年罪犯減刑條例之規定，而均
      應予以減輕其刑，並諭知如易科罰金之折算標準，有期徒
      刑部分另定其應執行刑。
  肆、沒收：扣案之電子遊戲機具「小瑪莉」二台（含ＩＣ板二
      片）、電子遊戲機內賭資二千二百六十元，分別係當場賭
      博之器具與賭檯上之財物，不論屬於何人所有，併依刑法
      第二百六十六條第二項規定宣告沒收。
據上論斷，應依刑事訴訟法第三百六十九條第一項前段、第三百
六十四條、第二百九十九條第一項前段；電子遊戲場業管理條例
第十五條、第二十二條；刑法第十一條前段、第二條第一項前段
、第二十八條、第五十五條、第二百六十六條第一項前段、第二
項、第三百三十九條第一項、第三百四十九條第二項、修正前刑
法第五十五條後段、第五十一條第五款、第四十一條第一項前段
；中華民國九十六年罪犯減刑條例第二條第一項第三款、第七條
、第九條；修正前罰金罰鍰提高標準條例第二條；現行法規所定
貨幣單位折算新臺幣條例第二條；刑法施行法第一之一條第一項
、第二項，判決如主文。
本案經檢察官姜貴昌到庭執行職務。
中　　華　　民　　國　　96　　年　　9 　　月　　28　　日
　　　　　　　　　刑事第十八庭  審判長法　官　溫耀源
　　　　　　　　　　　　　　　　　    法　官  段景榕
　　　　　　　 　 　　　　　　　　　　法　官  陳健順
以上正本證明與原本無異。
不得上訴。
　　　　　　　　　　　　　　　　　　　書記官　陳菊珍
中　　華　　民　　國　　96　　年　　9 　　月　　28　　日
附錄論罪法條：
電子遊戲場業管理條例第十五條
未依本條例規定辦理營利事業登記者，不得經營電子遊戲場業。
電子遊戲場業管理條例第二十二條
違反第 15 條規定者，處行為人 1 年以下有期徒刑、拘役或科或
併科新台幣 50 萬元以上 250 萬元以下罰金。
刑法第二百六十六條第一項前段、第二項
在公共場所或公眾得出入之場所賭博財物者，處 1 千元以下罰金
。
當場賭博之器具與在賭檯或兌換籌碼處之財物，不問屬於犯人與
否，沒收之。
刑法第三百三十九條第一項
意圖為自己或第三人不法之所有，以詐術使人將本人或第三人之
物交付者，處5年以下有期徒刑、拘役或科或併科1千元以下罰金
。
刑法第三百四十九條第二項
搬運、寄藏、故買贓物或為牙保者，處 5 年以下有期徒刑、拘役
或科或併科 1 千元以下罰金。
